【裁判字號】    97,交聲,208
【裁判日期】    971118
【裁判案由】    違反道路交通管理處罰條例聲明異議
【裁判全文】
臺灣雲林地方法院交通事件裁定
原處分機關  交通部公路總局嘉義區監理所雲林監理站
異  議  人
即受處分人  甲○○
上列異議人因違反道路交通管理處罰條例案件，對於交通部公路
總局嘉義區監理所雲林監理站所民國97年10月2 日所為之裁罰處
分（原處分案號：雲監裁字第裁72-KAD020421號）聲明異議，本
院裁定如下：
    主  文
原處分撤銷。
甲○○駕車行經有燈光號誌管制之交岔路口闖紅燈，處罰鍰新臺
幣貳仟柒佰元，並記違規點數點。
    理  由
一、原處分意旨略以：異議人即受處分人甲○○於民國97年8 月
    6 日22時15分許，駕駛車號QSI-261 號輕機車，沿雲林縣斗
    六市○○路往莿桐方向行駛，途經雲林縣斗六市○○路與北
    平路之交岔路口時，無視北平路之交通號誌已經顯示紅燈，
    仍駕車闖越紅燈直行，而由在西平路上執行勤務之雲林縣警
    察局斗六分局員警乙○○攔停，乙○○並以「闖紅燈」為由
    ，對異議人開單舉發，經異議人向原處分機關交通部公路總
    局嘉義區監理所雲林監理站提出陳述，原處分機關認定異議
    人前述違規行為屬實，乃依道路交通管理處罰條例第53條第
    1 項之規定，裁罰異議人罰鍰新臺幣（下同）2,700 元，並
    記違規點數3 點在案。
二、聲明異議意旨略以：異議人於上開時間，駕駛前述機車沿西
    平路行駛，經過西平路與南京路之交岔路口時，西平路上號
    誌是顯示綠燈，適有一臺白色自小客車沿南京路行駛闖越紅
    燈號誌左轉西平路，或許是異議人在該自小客車左轉後尾隨
    其後方行駛，方才為警誤認有闖紅燈之行為，但異議人絕無
    違規，爰依法聲明異議云云。
三、按汽車駕駛人，行經有燈光號誌管制之交岔路口闖紅燈者，
    處1,800 元以上5,400 元以下罰鍰，道路交通管理處罰條例
    第53條第1 項定有明文。且汽車駕駛人違反道路交通管理處
    罰條例第53條規定者，除應依該條所規定之罰鍰處罰外，並
    應分別予記違規點數3 點，亦為道路交通管理處罰條例第63
    條第1 項第3 款所明定。經查，異議人於上開時間，駕駛前
    述機車沿西平路往莿桐方向行駛，經過西平路於南京路之交
    岔路口後，為在西平路上值勤之警員乙○○攔停，乙○○並
    以「闖紅燈」為由，對異議人開單舉發，異議人向原處分機
    關提出陳述，原處分機關仍依前述規定裁罰異議人2,700 元
    ，並記違規點數3 點等事實，業據異議人陳述明確。又關於
    異議人是否有闖紅燈之違規行為，乙○○到庭以證人身分證
    稱：我當天預備至西平路及北平路口執行交通勤務，但是因
    為北平路施工，所以值勤的地點就移至南京路與西平路口，
    我是在西平路上，當時西平路的交通號誌顯示紅燈，所以西
    平路上全部的車輛都停在路口處等待，我看見異議人獨自從
    西平路闖紅燈穿越南京路口，還有一點恍神，當時南京路上
    是綠燈，有1 部白色自小客車正好從南京路左轉西平路行駛
    ，差一點撞倒異議人等語綦詳。本院認道路交通管理之稽查
    、違規紀錄，由交通勤務警察，或依法令執行交通稽查任務
    人員執行之，道路交通管理處罰條例第7 條已有明定，是警
    員舉發交通違規，即是係本於法律之授權。而闖紅燈等違規
    行為之取締，依其違規行為本質，本多係在瞬間發生，通常
    多委由當場執行取締違規公務員之認識與判斷，且必須為立
    即之取締作為，此為達成維持交通秩序目的所必要，且此種
    立即性之舉發違規，多依警員之認知、判斷已足，並無須另
    具其他積極佐證如目擊證人或拍攝照片等，始構成處分要件
    之規定。此係因執行職務之公務員，通常多具有一定之考選
    資格與專業訓練，且其執法之對象係不特定之大眾，故其立
    場經立法機關推定，應具有客觀、中正與公平之特質，而無
    故意偏頗之虞，而是此種逕由公務員所為之事實認定，除非
    有其他積極證據，足資認定公務員於執行職務時，有故意或
    過失侵害人民權利之情形，或處分本身有重大明顯之瑕疵而
    應予撤銷者外，否則本於行政目的達成之必要與對公權力之
    尊重、公信力之維持，司法機關即應予以維持。乙○○自承
    與被告並不相識，素無仇怨，衡情應無設詞誣攀異議人自招
    偽證罪責之風險。又當時視線良好，交通號誌運作正常，復
    據乙○○證述無誤，依常理亦無誤判號誌變化之可能。準此
    ，堪信異議人確有闖紅燈之違規行為無誤，異議人辯稱其沒
    有闖紅燈云云，要為卸責之詞，不能採信。
四、綜上所陳，本案異議人確有闖紅燈之違規行為，然異議人實
    際違規地點為「西平路與南京路口」，並非該舉發通知單上
    所載之「西平路及北平路口」，已經乙○○證述明確，原處
    分機關不察，未依違反道路交通管理事件統一裁罰基準及處
    理細則之相關規定通知原舉發機關更正，仍於裁決書上為同
    一之認定，此有雲林縣警察局97年8 月6 日雲警交字第KAD0
    20421 號舉發違反道路交通管理事件通知單及原處分機關97
    年10月2 日雲監裁字第裁72 -KAD020421 號裁決書等附卷可
    稽，因該舉發地點之記載錯誤會影響本案裁罰要旨，是異議
    人之異議雖無理由，原處分究屬無可維持，自應由本院撤銷
    原處分，另依道路交通管理處罰條例第53條第1 項規定，並
    參酌違反道路交通管理事件統一裁罰基準表，裁罰異議人如
    主文所示，以資適法。
五、依道路交通管理處罰條例第87條第2 項、道路交通案件處理
    辦法第20條前段，裁定如主文。
中    華    民    國    97    年    11    月    18    日
                  交通法庭    法  官  王  紹  銘
以上正本證明與原本無異。
如不服本裁定，應於裁定送達後5 日內向本院提出抗告狀（須附
繕本）。
                              書記官  王  秀  如
中    華    民    國    97    年    11    月    20    日


司法院資訊處製作；財團法人民間司法改革基金會備份。
